臺灣臺北地方法院刑事判決　　　　　　　 94年度自字第154號
自　訴　人　陞技電腦股份有限公司
兼　代表人　壬○○
自訴代理人　張樹萱律師
　　　　　　杜英達律師
被　　　告　丁○○
　　　　　　甲○○
　　　　　　己○○
前三人共同
選任辯護人　羅明通律師
　　　　　　王子文律師
　　　　　　林銘龍律師
上列被告因妨害名譽等案件，經自訴人提起自訴，本院判決如下
：
    主  文
丁○○、甲○○、己○○均無罪。
    理  由
一、自訴意旨如附件自訴狀所載。
二、按犯罪事實應依證據認定之，無證據不得認定其犯罪事實；
    又不能證明被告犯罪者，應諭知無罪之判決，刑事訴訟法第
    一百五十四條第二項、第三百零一條第一項分別定有明文。
    次按刑事訴訟法上所謂認定犯罪事實之證據，係指足以認定
    被告確有犯罪行為之積極證據而言，該項證據自須適合於被
    告犯罪事實之認定，始得採為斷罪資料。且認定不利於被告
    之事實，須依積極證據，苟積極證據不足為不利於被告事實
    之認定時，即應為有利於被告之認定，更不必有何有利之證
    據。如未能發現相當證據，或證據不足以證明，自不能以推
    測或擬制之方法，以為裁判之基礎。又刑事訴訟上證明之資
    料，無論其為直接或間接證據，均須達於通常一般之人均不
    致有所懷疑，而得確信其為真實之程度，始得據為有罪之認
    定，若其關於被告是否犯罪之證明未能達此程度，而有合理
    性懷疑之存在，致使無從形成有罪之確信，即不得遽為不利
    被告之認定，此分別有最高法院二十九年上字第三一０五號
    、三十年上字第八一六號、四十年臺上字第八六號、七十六
    年臺上字第四九八六號判例可資參照。次按司法院大法官會
    議釋字第五０九號解釋略以：「言論自由為人民之基本權利
    ，憲法第十一條有明文保障，國家應給予最大限度之維護，
    俾其實現自我、溝通意見、追求真理及監督各種政治或社會
    活動之功能得以發揮。惟為兼顧對個人名譽、隱私及公共利
    益之保護，法律尚非不得對言論自由依其傳播方式為合理之
    限制。刑法第三百十條第一項及第二項誹謗罪即係保護個人
    法益而設，為防止妨礙他人之自由權利所必要，符合憲法第
    二十三條規定之意旨。至刑法同條第三項前段以對誹謗之事
    ，能證明其為真實者不罰，係針對言論內容與事實相符者之
    保障，並藉以限定刑罰權之範圍，非謂指摘或傳述誹謗事項
    之行為人，必須自行證明其言論內容確屬真實，始能免於刑
    責，惟行為人雖不能證明言論內容為真實，但依其所提證據
    資料，認為行為人有相當理由確信其為真實者，即不能以誹
    謗罪之刑責相繩，亦不得以此項規定而免除檢察官或自訴人
    於訴訟程序中，依法應負行為人故意毀損他人名譽之舉證責
    任，或法院發現其為真實之義務。就此而言，刑法第三百十
    條第三項與憲法保障言論自由之旨趣並無牴觸。」據此，行
    為人如能證明其有相當理由確信其發表之言論內容應屬真實
    ，即無誹謗之故意，不應負誹謗刑責；而無須證明其言論內
    容、即誹謗之事確為真實，最高法院九十三年度臺非字第一
    ０八號判決參照。又言論自由及維護自我名譽之權同受憲法
    平衡保障，此一理念反應於我國憲法下位階規範之刑法上，
    首先對於公然侮辱人之言論以刑法第三百零九條制衡；次為
    保護意見之公開、交流，僅在意圖散佈於眾，單純指摘傳述
    貶損他人名譽之事實時，始克成立刑法第三百十條之誹謗罪
    ，至意見、評論持平適當與否，應由社會大眾評價選擇。而
    刑法公然侮辱罪及誹謗罪之成立，均以行為人主觀上具有毀
    損他人名譽之不法意圖為必要，行為人行為是否具有主觀不
    法意圖，則須依行為當時之具體情況客觀判斷之，故任何客
    觀上造成毀損他人名譽結果之行為，是否構成公然侮辱或誹
    謗罪，須視行為人主觀上是否具有毀損名譽之惡意，資為判
    斷之依據，倘無積極之證據足資證明行為人有毀損名譽之惡
    意，即不能以誹謗或公然侮辱罪相繩。
三、自訴人認被告三人涉犯上開罪嫌，係以：安侯建業會計師事
    務所九十三年十二月七日委任書及陞技公司資金監控模式說
    明、九十三年十二月二十日安侯建業會計師事務所收據、陞
    技公司重大訊息公告、監察人乙○○辭職書等，及證人戊○○、辛○○之證言，為其依據，訊據被告三人均堅決否認犯
    行，被告丁○○辯稱：雖擔任商業周刊發行人，惟發行人係
    一名譽職務，並未參與任何行政或編務工作等語；被告甲○○辯稱：雖擔任商業周刊總編輯，惟其僅就重要稿件審核，
    並未對於本案系爭報導加以審核，本案與伊無涉等語；被告
    己○○辯稱：伊撰寫系爭報導，並未蓄意捏造不實內容，且
    係對可受公評之事為適當之評論及報導，應受言論自由保障
    等語。
四、經查：被告丁○○擔任商業周刊發行人，被告甲○○係商業
    周刊總編輯，被告己○○係商業周刊記者，商業周刊於九十
    四年五月二十三日發行之第九一三期刊載由被告己○○撰稿
    ，有關自訴人陞技電腦股份有限公司（下稱陞技公司）之「
    陞技移錢大戲宛如訊碟案翻版」一文（下稱系爭報導），內
    容刊載：「去年底陞技資金融通給轉投資公司才新臺幣（下
    同）六億九千四百萬元，到四月底會計師簽證財報時則已增
    至三十六億一千八百萬元，也就是說，今年短短四個月，陞
    技就從臺灣母公司『移』了超過二十九億元現金到海外三家
    轉投資公司」、「根據銀行團成員事後調查發現，在公司股
    票被打為全額交割股後，陞技高層就展開『危機處理』，開
    始將資金分批匯往海外，其中，去年（九十三年）十二月二
    十七日至九十四年一月九日期間的兩個星期最密集，總計匯
    出三十二億元，這筆資金占陞技股本的四成，是銀行借款餘
    額的二‧四倍」（該期商業周刊第五八頁）、「儘管陞技獨
    立監察人，壬○○念台大ＥＭＢＡ時的老師乙○○當時曾立
    即表示反對，但在壬○○主導下，陞技還是照樣匯出資金，
    乙○○憤而辭職」（該期商業周刊第五八、五九頁）、『原
    本要被匯出的金額更大，幸好最大債權銀行合作金庫凍結了
    陞技公司在合庫的融資額度，否則還將匯出更多錢！』銀行
    團成員氣憤地說著，由於深怕債權不保，銀行團在今年（九
    十四年）一月二十日才啟動協商機制，並指定安侯建業會計
    師事務所執行長戊○○擔任資金監管會計師，然而這些動作
    都只是亡羊補牢，已來不及阻止陞技資金匯往國外的事實」
    、「誇張！購買海外基金已解散清算…陞技匯出的資金究竟
    流向何方？據相關人士指出，三十二億元中有四億元是拿去
    購買特定海外基金，剩餘資金則流向海外轉投資公司，『不
    解的是，陞技所購買的海外基金，在陞技投資後不久即告解
    散清算，資金去向不明。』相關人士說：『這個問題宛如《
    訊碟案》翻版。』…」（該期商業周刊第六十頁）等情，有
    該期商業周刊節本影本在卷可憑，且為被告三人所是認，固
    堪採認。
五、被告丁○○、甲○○部分，經查：自訴人並未提出任何證據
    證明被告丁○○參與商業周刊編輯事務，或對於系爭報導有
    所參與、指示，尚不能僅憑被告丁○○擔任商業周刊發行人
    ，推認被告丁○○有自訴人所指犯行，自訴人此部分之指訴
    已嫌率斷。次查，被告甲○○辯稱：商業周刊一期有十萬字
    稿子，要經過很多核稿人核稿才能在一天把十萬字核完，往
    往是幾十萬字稿量，我實際負責封面故事，系爭報導不是封
    面故事，當時我沒有核等語。本院衡之商業周刊係每周出刊
    ，總編輯勢難審核全部稿件，而系爭報導確非當期（第九一
    三期）商業周刊之「封面故事」，此有當期商業周刊封面及
    目錄節本在卷可稽，是被告甲○○上開辯解，衡情尚屬可信
    。且自訴人並未提出任何證據證明系爭報導係由被告甲○○
    指示製作，或被告甲○○參與系爭報導撰寫、審稿等工作，
    尚不能僅憑被告甲○○擔任商業周刊總編輯，遽認其有自訴
    人所指犯行。自訴人關於被告丁○○、甲○○部分之指訴，
    並非可採。
六、被告己○○部分：
(一)經查：
  1.自訴人對於陞技公司於九十三年十二月二十七日至九十四年
    一月九日期間，匯出約新臺幣三十二億元至國外之事，並未
    否認。且依陞技公司財務報表以觀，該公司九十三年第三季
    資產負債表上記載之現金及約當現金暨短期投資金額共約四
    十二億餘元，惟該公司九十三年第四季資產負債表上記載現
    金及約當現金暨短期投資金額僅共約六億餘元，貸予ROLLY
    THCHNOLOGY HOLDING LTD.（下稱ROLLY公司）公司、AVIXE
    THCHNOLOGY HOLDING LTD.（下稱AVIXE公司）公司等海外子
    公司之金額則約六億九千萬元；迄至九十四年第一季，該公
    司資產負債表上記載之現金及約當現金暨短期投資金額共約
    一億一千四百萬餘元，惟貸予ROLLY、AVIXE及ABIT-HK等公
    司之金額則增至約三十四億九千萬餘元，此有該公司資產負
    債表等財務報表在卷可稽（被證十五至十九）。依陞技公司
    財務報表所示，該公司於九十三年底至九十四年上半年，確
    有現金（含約當現金及短期投資金額）減少，而對於海外子
    公司之貸款餘額增加二十餘億元情事。
  2.陞技公司九十四年五月三日在「公開資訊觀測站」刊登之重
    大訊息記載：「(5)迄事實發生日為止資金貸與原因：支應子
    公司營運資金」、「(8)本次新增資金貸與之原因：本公司自
    遭證券交易所變更股票交易方式後，海外重要子公司如
    AVIXE…、羅禮及本公司子公司ABIT…等重要轉投資公司，
    均遭遇銀行縮銀根及供貨商要求等不利營運之情事，為使上
    述子公司營運不致中斷，本公司乃代其購料以應其營運所需
    ，以免其頓入困境甚而影響本公司營運。唯本公司委任會計
    師於查核財報時，堅持將上述代購料金額轉認列為資金融通
    ，因此乃需追認對AVIXE…之資金融通為970,647.37元；對
    羅禮之資金融通為美金40,744,913.91元；對ABIT…之資金
    融通為美金23,223,800元」等語（自證三），益見陞技公司
    有匯款海外，而於財務報表列為與海外子公司之資金融通之
    事實。
  3.陞技公司上開公告重大訊息雖記載：匯款予海外大部分係支
    付海外子公司購料價金，因會計師要求，而將匯款海外之金
    額轉列為「資金融通」等情，本案自訴人亦作相同主張。惟
    證人庚○○於本院證稱：我擔任資信聯合會計事務所簽證會
    計師，我負責簽陞技公司九十三年第四季至九十四年第一季
    的財務報表。…陞技公司九十三年第四季財務報表附註資料
    及陞技公司九十四年第一季財務報表附註資料（被證十七、
    十九，即陞技公司貸款予海外子公司金額），是陞技公司與
    海外公司往來貨款。陞技公司九十三年第四季被主管機關注
    意到，公司資金被監控，我後來查核發現有一些錢沒有那麼
    積極收回來，我請他說明，陞技公司說留在國外需要錢的時
    候可以用，因為子公司或往來廠商在國外付款仍需要陞技公
    司做財務支援、「（在你查核的年度，是否知道陞技匯往海
    外公司或往來廠商的錢有沒有償還或回收？）有部分回來，
    有些準備抵貨款，那部分有作成會議記錄，有部分要增資或
    投資但我們認為這樣不適合，叫他們作成董事會紀錄，並在
    公開網站揭露部分收不回來將做這樣的用途」、「（這些收
    不回的款項在會計科目怎麼做？）其他應收款」、「（在你
    查核的會計年度中，陞技公司有沒有經會計師要求把海外子
    公司流通的項目由『其他應收款』項目變更為『資金融通』
    項目？）陞技公司本身就這樣回答，公司自己這樣做主張與
    會計師要不要求無關」、「（這樣的會計科目是陞技公司自
    己做成？）是」等語（本院九十六年一月二十五日審判筆錄
    第十九、二十、二二頁）。足見開陞技公司公告之重大訊息
    記載，及自訴人主張：係因應會計師要求而於財務報表改列
    為海外子公司資金融通云云，是否屬實，仍有可疑。
  4.另參以陞技公司九十四年第一季財務報表會計師查閱報告記
    載：「因陞技公司於民國九十三年度與Kobian集團之交易、
    資金貸與關係人款項之回收及有關AVIXE公司轉投資之APEX
    VENTURE ASSETS LIMITED及TOP BEYOND TECHNOLOGY
    LIMITED之損失結構等事項無法釐清且本會計師無法採用其
    他查核程序獲得足夠及適切之證據，因而本會計師對於陞技
    公司民國九十三年度財務報表簽發保留意見之查核報告，因
    而影響民國九十四年期初資產負債表所列之金額表達且影響
    到民國九十四年三月三十一日資產負債表所列之金額表達」
    、「…陞技公司於民國九十四年三月三十一日資金融通予子
    孫公司之資金金額高達34.95億元，於民國九十四年四月二
    十九日更高達36.18億元，惟其子孫公司能否償還上述借款
    ，本會計師無法採用其他查核程序獲得足夠及適切之證據」
    等語（被證八）。證人庚○○就此證稱：這份查核報告是我
    做的，…就是我剛說的情形，資金貸與沒有完全收回，轉投
    資的公司的名字所產生的損失我們也沒辦法確定，因為不是
    我們查的，我們只能請公司提供海外公司的報表給我們確認
    ，在附註五、２及八、１都有提到這個數字相當大，這是九
    十四年三月三十一日第一季結束時，我們後來再查一個月，
    發現數字沒有減少反而增加，我們對這個東西能否收回表達
    我們的懷疑等語（本院同日審判筆錄第二一頁）。
  5.陞技公司九十三年第四季財務報表會計師查核報告記載：「
    陞技公司於民國九十三年十二月三十一日資金融通予子孫公
    司之資金金額高達6.94億元，於民國九十四年四月二十九日
    更高達36.18億元，惟其子孫公司能否償還上述借款，本會
    計師無法採用其他查核程序獲得足夠及適切之證據」等語（
    被證九）。證人庚○○就此證稱：這份查核被告是我寫的，
    …（這部分的意思）是陞技融通給海外的子公司或孫公司的
    資金有六‧九四億，我們查帳截止是十二月三十一日，我們
    往後再查四個月，到四月二十九日我們離開他們公司前已經
    到三六‧一八億，所以我說他收錢沒有很積極，把錢留在海
    外」等語（本院同日審判筆錄第二一頁）。
  6.證人庚○○復於本院證稱：我事後有看到系爭報導、「（系
    爭報導刊載之前商業週刊記者有沒有針對陞技公司向你採訪
    過？）有來向我採訪，採訪不是針對陞技的事情，是針對另
    一件事情，商業週刊是記者是向我事務所另二位會計師做採
    訪，但我後來表示他們講的話不能代表我，陞技的事情是順
    便帶到」、「（商業週刊記者附帶採訪陞技公司相關問題時
    ，你是否記得該記者姓名？）記不住名字，人認得」、「（
    是否後面的己○○？〈命當庭指認〉）對，是己○○於我向
    商業週刊抱怨後來向我說明」、「（之前採訪問陞技公司的
    事情是否己○○？）就是他本人」、「（你記憶所及，採訪
    過程中你回答他什麼事情？）他問我陞技的事情我叫他看報
    告或上網看就好」、「（意思是你沒有回答他具體內容？）
    具體內容沒有什麼回答，但他有問我他從別的地方得到的消
    息，我是哼哼哈哈的回答，我認為無傷大雅也是事實，我會
    點頭」、「（己○○有沒有問你陞技公司在九十三年第四季
    、九十四年第一季總共移到海外的資金共二十九億？）沒有
    這麼明確的數字」、「（己○○有沒有告訴你證交所的人員
    對於陞技公司把錢移往海外感到無奈？）這個事情大家都在
    討論，是無奈，大家都管不了」、「（你為什麼知道證交所
    主管很無奈？）證交所主管向我們反應，我們的感覺也是管
    不太動」等語（本院九十六年一月二十五日審判筆錄第十九
    、二二、二三頁）。
  7.綜上事證，本案系爭報導前，已有陞技公司財務報表、會計
    師查核報告等客觀資訊足以顯示陞技公司於九十三年第四季
    至九十四年第一季，有貸予鉅額款項予海外子公司之情形，
    陞技公司雖有公告重大訊息加以說明，惟依各種資訊所顯示
    之情形，已足以令具有商業或財經常識之人懷疑陞技公司資
    金匯往海外悖離商業常規，被告己○○撰寫系爭報導前，既
    能取得上開資料，並經採訪證人庚○○及資信聯合會計事務
    所另二名會計師後，綜合所得資訊，認為陞技公司上開資金
    匯往海外子公司之情形並非尋常，而於系爭報導記載：「去
    年底陞技資金融通給轉投資公司才六億九千四百萬元，到四
    月底會計師簽證財報時則已增至三十六億一千八百萬元，也
    就是說，今年短短四個月，陞技就從臺灣母公司『移』了超
    過二十九億元現金到海外三家轉投資公司」、「根據銀行團
    成員事後調查發現，在公司股票被打為全額交割股後，陞技
    高層就展開『危機處理』，開始將資金分批匯往海外，其中
    ，去年（九十三年）十二月二十七日至九十四年一月九日期
    間的兩個星期最密集，總計匯出三十二億元，這筆資金占陞
    技股本的四成，是銀行借款餘額的二‧四倍」等語，及系爭
    報導使用「十四天匯出三十二億元到海外」、「陞技移錢大
    戲宛如訊碟案翻版」之標題，既非基於虛構捏造事實而為報
    導，難認為被告己○○有何妨害名譽或信用之犯意。
  (二)自訴人雖主張：銀行團在九十三年十二月十七日即指定安侯
    建業會計師事務所會計師戊○○會計師擔任資金監管會計師
    ，並於當時提出委任書及資金監控模式，雙方並於九十三年
    十二月二十日完成簽署，是九十三年十二月二十七日至九十
    四年一月四日間資金進出均由會計師監管中，系爭報導關於
    ：「『原本要被匯出的金額更大，幸好最大債權銀行合作金
    庫凍結了陞技公司在合庫的融資額度，否則還將匯出更多錢
    ！』銀行團成員氣憤地說著，由於深怕債權不保，銀行團在
    今年（九十四年）一月二十日才啟動協商機制，並指定安侯
    建業會計師事務所執行長戊○○擔任資金監管會計師，然而
    這些動作都只是亡羊補牢，已來不及阻止陞技資金匯往國外
    的事實」等語，並非實在云云，並提出安侯建業會計師事務
    所九十三年十二月二十日與陞技公司簽署之委任書及陞技公
    司資金監控模式說明、九十三年十二月二十日安侯建業會計
    師事務所收據為憑，惟查：
  1.陞技公司九十四年一月二十日十三時許在公開資訊觀測站刊
    登訊息，其說明欄記載：「1.事實發生日：94/1/20。2.發
    生緣由：本公司債權銀行團依協商機制，同意回復本公司授
    信額度。…4.其他應敘明事項：(1)本公司債權銀行團依據『
    銀行公會會員自律性債權債務協商及制約機制』會議討論，
    決議將原先對本公司借款額度及銀行存款凍結措施，解除並
    回復。(2)本公司於一月二十日，已接獲銀行團通知…」等語
    。嗣於同日十九時許，該公司復於公開資訊觀測站刊登訊息
    ，其說明欄記載：「1.事實發生日：94/01/20。…III銀行協
    商機制啟動後銀行團指定之資金監管會計師為戊○○會計師
    ，本公司目前查核會計師之委任關係並無變化」等語，此有
    該等公告列印資料在卷可憑（被證六）。該等公告內容既記
    載：九十四年一月二十日銀行團依協商機制回復陞技公司授
    信額度、協商機制啟動後銀行團指定之資金監管會計師為戊○○會計師等語，則被告己○○辯稱：因該等公告內容，主
    觀上認為陞技公司與銀行團間協商機制於九十四年一月二十
    日啟動，資金監控制度亦從當時開始運作等語，堪予採信。
  2.證人戊○○於本院證稱：九十三、九十四年間有擔任陞技公
    司資金監管會計師，確實的日期要查，印象是九十三年十二
    月至九十四年間，第一次銀行團會議是九十三年十二月十八
    日，正式啟動銀行工會自律機制是九十四年一月十九日，我
    們在九十四年一月十九日有召開陞技銀行團正式啟動自律機
    制。銀行團希望陞技公司委託會計師作資金監控才願意召開
    第一次銀行團會議，第一次銀行團會議在十二月十八日、「
    （九十三年十二月十七日簽署這份文件〈自證一委任書〉之
    後是否代表陞技公司的資金都歸你監管？）銀行團在十二月
    十八日召開第一次會議後有要求陞技公司開立監控專戶，監
    控專戶在十二月二十日開立，但我們還沒有進行監控，因為
    陞技公司向銀行團要求符合自律機制後才進行全盤資金監控
    ，我剛說自律機制是一月十九日符合銀行公會規定，所以全
    盤資金監控啟動是一月二十日…我們事務所的全盤監控是一
    月二十日開始」、自證二收據（陞技公司大章收據）的立書
    人賴麗真是安侯建業會計師事務所的會計師。…我認識己○○，以前其他採訪案會到我們事務所、「（就你印象所及，
    己○○有沒有因為陞技公司接受安侯建業會計師事務所監管
    的事情採訪過你？）有一次正確時間我忘記了，我們事務所
    Ｋ咖啡開幕我們邀請記者朋友、學校老師到事務所，我印象
    中那天己○○有問我聽說主管機關有人跟他講說陞技公司有
    一些資金異常，還有買賣海外基金的事情，他問我有沒有這
    回事，但不是問資金監控的事情，我印象中我回答有基金這
    個東西但細部東西依照我的規範我不能回答，他確實有問過
    我，我跟他說如果方便請主管機關的人可以跟他講」、「（
    除了這次外，己○○有沒有就陞技公司採訪或問過你的意見
    ？）他曾經有用電話但我說不方便」、「（在你監管期間，
    合庫有沒有凍結陞技公司的融資額度？）很多銀行都有凍結
    陞技的融資額度，所以陞技才需要聲請銀行團幫忙，不是只
    有合庫」、…「（依你剛才所說的監管模式，有沒有辦法知
    道陞技公司若將資金匯到海外公司後，海外公司到底是如何
    運用那筆資金？）監管的模式依照各項規定只能請求臺灣的
    銀行同業幫忙提供各項金融資訊，並無法將自律公約的精神
    拓展到海外公司，所以無法監管海外公司戶頭」、「（依照
    剛才的監管模式，有沒有辦法知道陞技公司匯金錢到海外公
    司是否虛設或有實際營業？）沒有辦法」等語（本院九十六
    年一月十八日審判筆錄第二、三、七、八頁）。
  3.綜上事證，足認陞技公司之債權銀行確曾凍結陞技公司融資
    額度，且銀行團係在九十四年一月十九日正式啟動自律機制
    ，對於陞技公司之資金監管亦係自同月二十日正式啟動。且
    資金監管會計師對於陞技公司所實施之上揭資金監管模式，
    亦無從確認陞技公司匯往海外之資金是否用於所聲明之用途
    。此外，陞技公司在公開資訊觀測站所刊登之訊息亦顯示資
    金監控係自九十四年一月二十日開始。被告己○○亦確曾就
    有關陞技公司之事訪問證人戊○○。從而，被告己○○於系
    爭報導中記載：最大債權銀行合作金庫凍結陞技公司在合庫
    的融資額度、由於深怕債權不保，銀行團在九十四年一月二
    十日才啟動協商機制，並指定安侯建業會計師事務所執行長
    戊○○擔任資金監管會計師，然而已來不及阻止陞技資金匯
    往國外等內容，既有其論述依據，自難認被告己○○有何妨
    害名譽或信用之可言。
  (三)自訴人主張：陞技公司並未以四億元購買海外基金，系爭報
    導中：「誇張！購買海外基金已解散清算…陞技匯出的資金
    究竟流向何方？據相關人士指出，三十二億元中有四億元是
    拿去購買特定海外基金，剩餘資金則流向海外轉投資公司，
    『不解的是，陞技所購買的海外基金，在陞技投資後不久即
    告解散清算，資金去向不明。』相關人士說：『這個問題宛
    如《訊碟案》翻版。』…」等內容不實等語。本院固查無卷
    存積極事證足認陞技公司確有以匯往海外資金其中四億元購
    買海外基金之事實，且證人戊○○於本院證稱：「（在你監
    管期間陞技公司有沒有匯出一筆四億元資金到海外購買基金
    ？）沒有」等語（本院九十六年一月十八日審判筆錄第四頁
    ）。惟查：證人戊○○於本院證稱：「我們事務所Ｋ咖啡開
    幕我們邀請記者朋友、學校老師到事務所，我印象中那天己○○有問我聽說主管機關有人跟他講說陞技公司有一些資金
    異常，還有買賣海外基金的事情，他問我有沒有這回事，…
    我印象中我回答有基金這個東西但細部東西依照我的規範我
    不能回答，他確實有問過我，我跟他說如果方便請主管機關
    的人可以跟他講」、「（陞技公司有沒有買海外基金？）陞
    技公司九十四年一月二十一日在證交所發布重大訊息說是陞
    技的海外子公司出售基金，依照臺灣證交法規定海外子公司
    買賣重大資產臺灣母公司均應依法代為公告，所以陞技才會
    上了這個重大訊息代子公司說明子公司出售基金」等語（本
    院九十六年一月十八日審判筆錄第五、六頁）。被告己○○
    既主動向證人戊○○詢問陞技公司是否購買海外基金一事，
    且當時亦有關於陞技公司海外子公司出售基金之訊息，可知
    被告己○○關於此部分之報導，除證人戊○○外，另有其他
    消息來源。被告己○○雖未於本院透露其他消息來源為何，
    惟仍足以證明被告己○○並非自己虛構陞技公司購買四億元
    海外基金之事而加以撰寫報導。況陞技公司既於九十四年一
    月間公告其海外子公司出售基金之事，則被告己○○縱使出
    於誤解或其誤信消息來源，致其此部分報導內容與事實不符
    ，其既有相當理由確信此部分報導內容為真實，仍不能論以
    誹謗罪，亦不能認為有妨害信用之主觀犯意。
  (四)自訴人指稱：陞技公司監察人乙○○係因個人因素，於九十
    三年十二月二十九日一併辭去國內數家上市上櫃公司董監事
    職務，系爭報導中：「儘管陞技獨立監察人，壬○○念台大
    ＥＭＢＡ時的老師乙○○當時曾立即表示反對，但在壬○○
    主導下，陞技還是照樣匯出資金，乙○○憤而辭職」等內容
    ，與事實不符等語。參以證人即臺灣證券交易所（下稱證交
    所）副總經理丙○○於本院證稱：有看過系爭報導。系爭報
    導刊載之前，商業周刊記者曾採訪我。陞技公司因證交所懷
    疑他所呈的報表有虛偽不實，請他說明未能釐清，依規定將
    其列為全額交割股。主要是我們懷疑他營業收入有虛增，長
    期投資之資產有虛列。…我只就公開資訊向媒體解釋，未公
    開資訊基於職務的要求我們不會透露，我與記者詳細的談話
    內容已經不記得。我不記得的原因是時間久遠、有很多記者
    問過我這家公司的問題，我只解釋公開資訊、「（乙○○有
    沒有因為證交所對於陞技公司提出質疑的事情到證交所拜會
    你或其他證交所人員？）有，乙○○曾赴本公司討論相關案
    情內容」、「（印象中他來拜會證交所的目的是什麼？）他
    身為監察人也很關心公司的狀況，所以有對公司的狀況與我
    們深入討論」等語（本院九十六年一月二十五日審判筆錄第
    十、十五至十八頁）。足證被告己○○撰寫系爭報導前，確
    曾就陞技公司之事採訪證人丙○○。證人丙○○就「己○○
    是否詢問伊乙○○辭職之事」，及「乙○○至臺灣證券交易
    所拜會時是否表示反對陞技公司匯款海外」之事，於本院均
    證稱不記得，惟參以乙○○既曾至臺灣證券交易所就有關陞
    技公司之狀況與證交所人員溝通討論，嗣後辭去監察人職務
    ，則雖不能證明被告己○○關於「乙○○辭職原因」之報導
    內容其消息來源係證人丙○○，惟亦難逕予推認被告己○○
    於系爭報導中關於乙○○辭職原因一事係自行捏造。況系爭
    報導之重點係自訴人陞技公司及自訴人壬○○將陞技公司資
    金移往海外子公司之事，至於乙○○是否曾表反對，自訴人
    壬○○是否堅持將資金匯往海外，實非系爭報導之重點。縱
    使「乙○○曾表反對，嗣後憤而辭職」與事實不符，亦僅涉
    及乙○○是否善盡監察人職責，至於其辭職原因本身，尚與
    自訴人二人之名譽及信用無涉。自訴人主張此部分報導構成
    妨害名譽及妨害信用罪嫌云云，亦有誤解。
  (五)至於證人即九十三、九十四年間擔任陞技公司財務副總經理
    之辛○○於本院證稱：己○○曾電話訪問我，己○○有約略
    提及有消息來源陞技公司有大筆金額匯出，向我確認資金的
    匯出匯入情況，其他部分我不記得。我記得我當時回答很清
    楚我們在九十三年底那段時間的資金，陞技公司收款多少、
    付款多少我有回答確切的數字。己○○有問我匯款出去的目
    的，我有告訴他匯款出去的目的是為了營運需求，我有告知
    有些細目包括支付貨款、為子公司支付應貨款需求等等、「
    （就你的業務範圍，你看過這份報導，可否指出不符實際情
    形的部份？）第五八頁第三欄說短短四個月移了二十九億現
    金到海外三家轉投資公司應該與事實不符。第六十頁第一欄
    第三行說乙○○憤而請辭與當初李監察人辭職情事不合。第
    一第二十八行原本要被匯出的金額更大，幸好最大債權銀行
    合作金庫凍結了陞技在合庫的融資額度否則還將匯出更多錢
    ，也與事實不符。第六十頁第二欄第一行指定安侯建業會計
    師事務所執行長戊○○擔任資金監管會計師，然而這些動作
    都只是亡羊補牢，這個敘述與事實不符，資金監管是十二月
    二十一日就簽訂。第六十頁第二欄第二段第二行據相關人士
    指出三十二億元中有四億元拿去購買特定海外基金，我非常
    確定陞技當時沒有購買任何海外基金。其他部分記憶模糊無
    法指出」、「（你剛說第五八頁第三欄說短短四個月移了二
    十九億現金到海外三家轉投資公司應該與事實不符，是哪裡
    不符？）數字的差異在於資金融通與子公司的數字差異，當
    初我記得我有向己○○解釋，這是會計方式認列不同，並不
    是實際有資金流出，我當初解釋非常清楚，這報導與事實不
    一致」等語（本院九十六年一月二十五日審判筆錄第一至四
    頁），惟查：被告己○○擔任記者，因對於陞技公司當時財
    務狀況有所質疑而採訪陞技公司當時之財務主管辛○○，則
    辛○○本身即為被告己○○基於新聞專業所應質疑之對象，
    縱使證人辛○○於採訪過程中向被告己○○所為之說明及解
    釋不為被告己○○所接受，亦屬事理之常，尚難僅因被告己○○撰寫之報導與證人辛○○採訪時之說明不一致，即認被
    告己○○構成妨害名譽或妨害信用罪責。況系爭報導倘若屬
    實，證人辛○○身為陞技公司當時財務主管，亦有遭民、刑
    事追訴之危險，是關於系爭報導之實質內容，實難期證人辛○○為不利自訴人二人之陳述，從而，尚不能僅憑證人辛○○上開證言，遽認被告己○○系爭報導內容係屬捏造不實，
    附此指明。
七、綜上所述，本案依自訴人所提出之證據，尚不足以證明被告
    丁○○、甲○○參與系爭報導。而被告己○○撰寫系爭報導
    ，並非全然出於虛構捏造，且堪認被告己○○主觀上相信系
    爭報導內容為真，實難認被告己○○有何妨害名譽或信用之
    犯意，自不構成誹謗或妨害信用罪責。此外，本院復查無其
    他卷存積極證據足認被告三人有自訴人所指罪嫌，不能證明
    被告三人犯罪，自應為被告三人無罪判決之諭知。
據上論斷，應依刑事訴訟法第三百四十三條、第三百零一條第一
項前段，判決如主文。
中　　華　　民　　國　九十六　年　　三　　月　 十五 　日
　　　　　　　　　刑事第五庭    法　官　黃程暉
                                法  官  賴秀蘭
                                法  官  高偉文
以上正本證明與原本無異。
如不服本判決，應於判決送達後十日內向本院提出上訴狀。
　　　　　　　　　　　　　　　　書記官　張華瓊
中　　華　　民　　國　九十六　年　　三　　月　 十五 　日
